【裁判字號】    89,上易,425
【裁判日期】    890329
【裁判案由】    公共危險
【裁判全文】
臺灣高等法院臺南分院刑事判決          八十九年度上易字第四二五號    Ｃ
      上  訴  人即
      自  訴  人    己  ○  ○.
      上  訴  人即
      自  訴  人    癸  ○  ○.
      上  訴  人即
      自  訴  人    壬  ○  ○.
      上  訴  人即
      自  訴  人    戊  ○  ○.
      上  訴  人即
      自  訴  人    丁  ○  ○.
      上  訴  人即
      自  訴  人    庚      ○.
      上訴人即自訴人
      兼右六人代理人辛  ○  ○.
      被      告    甲  ○  ○.
      被      告    丙  ○  ○.
      被      告    乙  ○  ○.
右上訴人因被告公共危險案件，不服臺灣嘉義地方法院八十八年度自字第七○號中華
民國八十九年一月七日第一審判決（移送案號：臺灣嘉義地方法院檢察署八十八年度
偵字第七六○二號），提起上訴，本院判決如左：
      主      文
上訴駁回。
      理      由
一、自訴意旨略謂：緣吳楊金葉明知其位於嘉義市○○○路三百五十二號之舊住處（
    下稱起火房屋），係屬老舊之木造房屋，平日由其管理使用，本應注意電器使用
    之安全，及隨時檢修屋內電線，並及時換修保養，以確保用電之安全，避免因電
    線短路走火釀成火災，而依當時之情狀，亦無不能注意之情事，竟怠於注意，而
    疏未維護檢視、換修保養屋內老舊之電線，致於民國（下同）八十七年十二月二
    十八日凌晨四時五十一分許，因屋內客廳上部電扇軸承卡死，於通電中造成電線
    短路起火，致上開房屋起火燃燒，火勢並向東側延燒，致燒燬自訴人等居住使用
    之嘉義市○○○路三百四十八號房屋，吳楊金葉因公共危險案件經臺灣嘉義地方
    法院檢察署檢察官提起公訴，被告甲○○、丙○○、乙○○為吳楊金葉之子，且
    為起火房屋基地之所有權人。本件起火房屋平日雖由吳楊金葉保管，被告甲○○
    、丙○○、乙○○時常於起火房屋聚會商討事情，且於八十七年十二月二十七日
    下午在起火房屋出入、聚會，並使用電扇，被告甲○○亦坦承其於八十七年十二
    月二十七日曾至起火房屋內，與吳楊金葉一起燒香拜拜，處理事情，足見被告甲○○、丙○○、乙○○有行為分擔，因認被告甲○○、丙○○、乙○○均涉有刑
    法第一百七十三條第二項之失火燒燬現供人使用之住宅罪嫌云云。
二、按犯罪事實應依證據認定之，無證據不得推定其犯罪事實，刑事訴訟法第一百五
    十四條定有明文。所謂犯罪事實之證據，係指足以認定被告確有犯罪行為之積極
    證據而言，該項證據且須適合被告犯罪事實之認定，始得採為斷罪資料（最高法
    院二十九年上字第三一○五號、五十三年台上字第二七五○判例參照）。又刑法
    上之失火燒燬現供人使用之住宅罪，乃須行為人對於燒燬房屋結果之發生有過失
    ，亦即有應注意，能注意而不注意之情事，且其過失與燒燬房屋結果二者間有相
    當因果關係，始克成立。本件自訴意旨認被告甲○○、丙○○、乙○○涉有失火
    燒燬現供人使用之住宅罪嫌，無非以證人侯明雄證稱：吳楊金葉曾對伊稱被告甲○○、丙○○、乙○○於八十七年十二月二十七日下午在起火房屋出入，且被告
    甲○○、丙○○、乙○○均為起火房屋基地之所有權人為其論據。然訊據被告甲○○、丙○○、乙○○均堅決否認右揭犯行，一致辯稱：起火房屋係其母親在管
    理使用，渠等平時分別住嘉義市○○街、台北市、高雄市等地，起火時，伊等均
    不在現場等語。
三、經查：
  （一）起火房屋於八十七年十二月二十八日凌晨四時五十一分許發生火災，致燒燬
        自訴人居住使用之嘉義市○○○路三百四十八號房屋，經嘉義市消防局鑑定
        結果，起火房屋首先起燃，起火原因不排除屋內客廳上部電扇使用軸心卡死
        ，長時間過熱引燃之可能性，業經原審法院調閱另案該院八十八年度易字第
        五三八號被告吳楊金葉公共危險案件刑事卷查明屬實，合先敘明。
  （二）本件火災係自起火房屋首先起燃，已如前述，雖起火房屋係屬被告甲○○、
        丙○○、乙○○所共有，然被告甲○○、丙○○、乙○○及渠等母親吳楊金
        葉平日亦未居住於該處，而吳楊金葉雖未居住於該屋內，惟每日均至上址焚
        香祭拜，且職司該屋之管理，此業據其於另案原審法院八十八年度易字第五
        三八號公共危險案件警訊時供承：「該屋目前無人居住，但我每天固定會回
        該處燒香拜拜，時間為早上六時許及下午約五時至六時左右。」等語（見警
        卷第二頁正面），及於另案原審審理時供明：「平常房子是我在使用、我在
        管理。」等語在卷（見原審另案審理卷第一百零一頁正面），顯見吳楊金葉
        確為起火房屋之管理、使用人。而吳楊金葉既為管理使用之人，屋內又裝設
        電器用品及電源配線設備，其平日即應注意電器使用之安全及電線設備之維
        護及維修，以免因電線使用過久劣化或不堪負荷造成走火之情形；而依火災
        發生時之狀況，吳楊金葉並無不能注意之情事，乃竟疏未注意，致因通電中
        之客廳上部電扇軸承卡死，導致電線短路而釀生本件火災，吳楊金葉行為顯
        有過失，且其過失與火災發生之間亦有相當因果關係甚明。本件火災之發生
        經核純係吳楊金葉之過失所致，被告甲○○、丙○○、乙○○平時並無居住
        該屋，亦無管理使用該屋，即無應注意，能注意而不注意之過失情事可言。
        縱令被告甲○○、丙○○、乙○○於八十七年十二月二十七日下午有在起火
        房屋出入，且為起火房屋房地之所有權人，然對於該屋客廳上部電扇之細微
        設備，仍無從予以注意及此。則被告甲○○、丙○○、乙○○顯無應注意，
        能注意而不注意之過失情事，自不待言。而另案原審法院八十八年度易字第
        五三八號亦認定吳楊金葉係起火房屋之管理、使用人，對本件火災之發生有
        過失，而判處吳楊金葉有期徒刑五月，如易科罰金，以三百元折算一日，此
        亦有原審法院八十八年度易字第五三八號刑事判決一份附卷可稽。
  （三）綜上所述，被告甲○○、丙○○、乙○○等上開辯解，洵屬有據，尚堪採信
        。是渠等對本件火災之發生並無應注意，能注意而不注意之過失情事，自不
        構成失火燒燬現供人使用之住宅罪。此外，又查無其他積極證據足資證明被
        告甲○○、丙○○、乙○○有自訴人所指之失火燒燬現供人使用之住宅犯行
        ，因此原審以不能證明被告甲○○、丙○○、乙○○等犯罪而均予諭知無罪
        之判決，核無不合，自訴人上訴意旨，仍執前詞，指摘原判決不當，並無可
        取，為無理由，應予駁回。
據上論結，應依刑事訴訟法第三百六十八條，判決如主文。
中    華    民    國      八十九      年      三      月      二十九    日
                                  臺灣高等法院臺南分院刑事第三庭
                                      審判長法官  黃    聰    明
                                            法官  黃    三    哲
                                            法官  林    勝    木
右正本證明與原本無異。
不得上訴。
                                      法院書記官  吳    秋    賢
中    華    民    國      八十九      年      三      月      三十      日


司法院資訊處製作；財團法人民間司法改革基金會備份。
